【裁判字號】    98,訴,1631
【裁判日期】    981224
【裁判案由】    毒品危害防制條例
【裁判全文】
臺灣高雄地方法院刑事判決              98年度訴字第1631號
公  訴  人  臺灣高雄地方法院檢察署檢察官
被      告  甲○○
上列被告因違反毒品危害防制條例案件，經檢察官提起公訴（98
年度毒偵字第5210號），被告於本院準備程序中，就被訴事實為
有罪之陳述，經法官告知簡式審判程序之旨，並聽取公訴人及被
告之意見後，本院合議庭裁定由受命法官獨任進行簡式審判程序
，判決如下：
    主  文
甲○○施用第一級毒品，累犯，處有期徒刑柒月，扣案第一級毒
品海洛因壹包（含包裝袋壹只，驗後淨重零點零陸公克），沒
收銷燬之。
    事  實
一、甲○○前於民國93年間，因施用毒品案件，經本院以93年度
    毒聲字第956 號裁定送觀察、勒戒後，認有繼續施用毒品之
    傾向，再經本院以93年度毒聲字第1211號裁定令入戒治處所
    施以強制戒治，嗣經無繼續戒治之必要，於94年2 月21日執
    行完畢釋放，並經臺灣高雄地方法院檢察署檢察官以94年度
    戒毒偵字第116 號為不起訴處分確定；又於94年間，因施用
    毒品案件，經本院以94年度訴字第3668號判處有期徒刑6 月
    確定，而於96年2 月20日執行完畢；復於96年間，因施用毒
    品案件，經本院以96年度訴字第1912號、第4094號分別判處
    有期徒刑3 月、8 月確定，嗣經裁定定其應執行刑為有期徒
    刑10月確定，於98年1 月7 日執行完畢。詎猶不知戒絕毒癮
    惡習，明知海洛因係屬毒品危害防制條例第2 條第2 項第1
    款所規定之第一級毒品，依法不得持有、施用，竟於前揭有
    期徒刑執行完畢後5 年內，復基於施用第一級毒品海洛因之
    犯意，於98年8 月12日晚上7 時許，在其高雄縣梓官鄉○○
    ○路315 巷12號住處，以將海洛因加水放入針筒內注射之方
    式，施用第一級毒品海洛因1 次；嗣於同日晚上8 時許，騎
    乘機車行經高雄縣梓官鄉○○○路48-5號時，為警攔檢盤查
    ，當場主動將其施用後所剩餘而持於手中之海洛因1 包（驗
    後淨重0.063 公克），交由警方扣案，而於未被有偵查犯罪
    職權之機關或公務員知悉其持有第一級毒品犯行前，主動坦
    承犯行，而願接受裁判，員警進而將其逮捕至高雄縣政府警
    察局岡山分局赤崁派出所，經其同意採擷其尿液送驗結果，
    呈嗎啡陽性反應，始悉上情。
二、案經高雄縣政府警察局岡山分局報請臺灣高雄地方法院檢察
    署檢察官偵查起訴。
    理  由
一、按本件被告甲○○所犯係死刑、無期徒刑、最輕本刑為3 年
    以上有期徒刑以外之罪，亦非屬高等法院管轄之第一審案件
    ，被告於本院準備程序中，就被訴事實均為有罪之陳述，經
    告知簡式審判程序之旨，並聽取公訴人及被告之意見後，本
    院合議庭依刑事訴訟法第273 條之1 第1 項裁定進行簡式審
    判程序，是本案之證據調查，依同法第273 條之2 之規定，
    不受同法第159 條第1 項、第161 條之2 、第161 條之3 、
    第163 條之1 及第164 條至第170 條所規定證據能力認定及
    調查方式之限制，合先敘明。
二、上開犯罪事實，業據被告甲○○於本院準備程序及審理程序
    中坦承不諱，且被告於98年8 月12日為警所採擷之尿液檢體
    ，經送檢驗結果，呈嗎啡陽性反應，有台灣檢驗科技股份有
    限公司98年8 月25日出具編號KＺ000000000000號濫用藥物尿
    液檢驗報告及高雄縣政府警察局岡山分局赤崁派出所毒品案
    件嫌犯尿液採證檢驗對照表各1 紙附卷可稽（見警卷第7 頁
    ，偵卷第6 頁），復有白色粉末1 包扣案足憑，而上開扣案
    之白色粉末1 包，經送檢驗結果，含海洛因成分（驗後淨重
    為0.063 公克），有高雄市立凱旋醫院98年9 月7 日出具之
    高市凱醫驗字第11069 號濫用藥物成品檢驗鑑定書1 紙在卷
    可參（見偵卷第17頁），足見被告上開自白核與事實相符，
    應堪採信。又施用第一、二級毒品者，依毒品危害防制條例
    第20、23條之規定，若為「初犯」或經觀察、勒戒或強制戒
    治執行完畢釋放後「5 年後再犯」者，應先經觀察、勒戒或
    強制戒治之程序；若為經觀察、勒戒或強制戒治執行完畢釋
    放後，「5 年內再犯」者，因其再犯率甚高，原實施之觀察
    、勒戒及強制戒治既已無法收其實效，應依法追訴或裁定交
    付審理；然倘被告於5 年內已再犯，經依法追訴處罰，縱其
    第3 次（或第3 次以上）再度施用毒品之時間，在初犯經觀
    察、勒戒或強制戒治執行完畢釋放5 年以後，已不合於「5
    年後再犯」之規定，且因已於「5 年內再犯」，顯見其再犯
    率甚高，原實施觀察、勒戒或強制戒治，已無法收其實效，
    即應依該條例第10條處罰，至第3 次（或第3 次以上）施用
    毒品之時間，是否宜有期間限制？以多久為適宜？則分屬刑
    事政策、專門醫學之範圍，非審判機關所能決定，有待循立
    法途徑解決（最高法院97年度第5 次刑事庭會議決議意旨參
    照）。查本件被告前曾受如事實欄所載之觀察勒戒及強制戒
    治處分後，又於94、96年間，分別再犯施用毒品案件，並均
    經判決及執行完畢，有臺灣高等法院被告前案紀錄表在卷可
    按，是被告更犯本件施用毒品犯行，自應予以追訴審判。綜
    上所述，本件事證明確，被告犯行洵堪認定，應予依法論科
    。
三、核被告所為，係犯毒品危害防制條例第10條第1 項之施用第
    一級毒品罪。被告持有第一級毒品海洛因之低度行為，應為
    其施用海洛因之高度行為所吸收，不另論罪。又被告曾受如
    事實欄所載之有期徒刑執行完畢，有臺灣高等法院被告前案
    紀錄表可稽，其於有期徒刑執行完畢後5 年內，故意再犯本
    件有期徒刑以上之罪，為累犯，應依刑法第47條第1 項規定
    ，加重其刑。又被告於警詢時所坦承施用第一級毒品海洛因
    之時間為98年6 月底某日（見警卷第5 頁第16行），雖非在
    目前檢驗技術所得檢出之最大時限內，然被告於98年8 月12
    日晚上8 時許，在高雄縣梓官鄉○○○路48-5號前，為警攔
    檢盤查，被告當場主動將其手中之海洛因1 包（驗後淨重
    0.063 公克），交由警方扣案，而於未被有偵查犯罪職權之
    機關或公務員知悉其持有第一級毒品犯行前，主動坦承犯行
    ，而願接受裁判，有被告之警詢筆錄及本院辦理刑事案件電
    話紀錄查詢表在卷可參（見警卷第5 頁，本院訴字卷第13頁
    ），堪認其持有第一級毒品部分符合刑法第62條自首之規定
    ；而具有裁判上或實質上一罪關係之犯罪，苟全部犯罪未被
    發覺前，行為人僅就其中一部分犯罪自首，仍生全部自首之
    效力（最高法院90年度臺上字第5435號判決意旨參照），故
    被告於全部犯罪未被發覺前，雖僅就持有第一級毒品部分自
    首，然與持有具實質上一罪關係之施用部分，仍生自首之效
    力。是被告於警方發現上開犯行前，即主動交付上開毒品由
    警方扣案而供出上開犯行，以利偵查，足見其已有悔意，爰
    依刑法第62條前段之規定，減輕其刑。另被告同時有刑之加
    重及減輕事由，應依刑法第71條第1 項規定，先加後減之。
    爰審酌被告前曾有多次施用毒品犯行，猶不思悔改，再犯本
    件施用毒品罪，顯未記取教訓，惟其施用毒品所生危害，實
    以自戕身心健康為主，尚未嚴重破壞社會秩序，對於他人生
    命、身體、財產等法益，亦無明顯而重大之實害，且其犯後
    已坦承犯行，尚有悔意，暨其學歷、職業、家庭狀況等一切
    情狀，量處如主文所示之刑，以示懲儆。末查扣案之第一級
    毒品海洛因1 包（驗後淨重為0.063 公克），依毒品危害防
    制條例第18條第1 項前段規定，應沒收銷燬之。至上開第一
    級毒品海洛因之包裝袋1 只，係供包裝上開毒品之用，縱於
    檢測時將上開毒品取出，惟仍有微量毒品沾附其上無法析離
    ，是應與上開毒品一併沒收銷燬之，而扣案第一級毒品海洛
    因送鑑定耗損部分，既因鑑定而為滅失，自無庸宣告沒收銷
    燬，併此敘明。
據上論斷，應依刑事訴訟法第273 條之1 第1 項、第299 條第1
項前段，毒品危害防制條例第10條第1 項、第18條第1 項前段，
刑法第11條、第47條第1 項、第62條前段，判決如主文。
本案經檢察官陳建州到庭執行職務。
中    華    民    國    98    年    12    月    24    日
                  刑事第十三庭  法  官  王宗羿
以上正本證明與原本無異。
如不服本判決應於收受判決後10日內向本院提出上訴書狀，並應
敘述具體理由。其未敘述上訴理由者，應於上訴期間屆滿後20日
內向本院補提理由書(均須按他造當事人之人數附繕本)「切勿逕
送上級法院」。
中    華    民    國    98    年    12    月    24    日
                                書記官  蔡毓琦
附錄論罪科刑法條
毒品危害防制條例第10條
施用第一級毒品者，處 6 月以上 5 年以下有期徒刑。
施用第二級毒品者，處 3 年以下有期徒刑。


司法院資訊處製作；財團法人民間司法改革基金會備份。
